臺灣高雄地方法院民事裁定　　　　　　　96年度財管字第20號
聲　請　人　高雄縣鳳山市農會
法定代理人　乙○○
聲　請　人　萬泰商業銀行股份有限公司
法定代理人　許勝發
非訟代理人　郭建志
上聲請人為被繼承人甲○○聲請選任遺產管理人事件，本院裁定
如下：
  主  文
選任楊譜諺律師為被繼承人甲○○（男，民國十六年十二月七日
生，身分證統一編號：Ｚ000000000號）之遺產管理人。
程序費用新臺幣壹仟元元由被繼承人甲○○之遺產負擔。
  理  由
一、本件聲請意旨以：被繼承人甲○○於民國95年5 月11日死亡
    ，然被繼承人甲○○生前積欠聲請人高雄縣鳳山市農會債務
    ，未及清償，即告死亡，惟其全體繼承人均已向本院聲明拋
    棄繼承，並獲准予備查在案，被繼承人亦無親屬會議，爰依
    法聲請選任被繼承人甲○○之遺產管理人，以維權益。又被
    繼承人甲○○尚積欠聲請人萬泰商業銀行股份有限公司債務
    ，未為清償，被繼承人遺有坐落高雄縣岡山鎮○○段336-1
    地號等3 筆土地，聲請人萬泰商業銀行股份有限公司為第一
    順位抵押權人，曾聲請本院民事執行處強制執行，並取得本
    院87年度執字第25297 號債權憑證，惟被繼承人甲○○於95
    年5 月11日死亡，所有順位繼承人均已聲明拋棄繼承，且無
    親屬會議於繼承開始一個月內選定遺產管理人，致聲請人無
    法行使權利，爰依民法第1178條第2 項、非訟事件法149 條
    規定，聲請選任財政部國有財產局台灣南區辦事處為被繼承
    人甲○○之遺產管理人等語。
二、按繼承開始時，繼承人之有無不明者，由親屬會議於一個月
    內選定遺產管理人，並將繼承開始及選定遺產管理人之事由
    ，向法院報明；無親屬會議或親屬會議未於前條所定期限內
    選定遺產管理人者，利害關係人或檢察官，得聲請法院選任
    遺產管理人，並由法院依前項規定為公示催告。民法第1177
    條及第1178條第2 項分別定有明文；又先順序繼承人均拋棄
    其繼承權時，由次順序之繼承人繼承，其次順序繼承人有無
    不明或第四順序之繼承人均拋棄其繼承權者，準用上開關於
    無人承認繼承之規定，亦為同法第1176條第6 項所明定。
三、本件經查：
  (一)聲請人上開主張，業據其提出戶籍謄本、繼承系統表、土地
    建物坐落附表及土地建物登記謄本、他項權利證明書、土地
    建物改良物抵押權設定契約書及其他特約事項、債權金額附
    表、土地謄本、本院88年度執字第12575 號債權憑證影本、
    87年度執字第25297 號債權憑證影本、本院95年12月22日雄
    院隆家勵95年繼1619字第63897 號家事法庭函及本院95年10
    月30日雄院隆家勵95年繼字1619字第54188 號家事法庭函為
    證，且經本院依職權調閱本院94年度繼字第1619號拋棄繼承
    事件卷宗核閱相符，是以被繼承人甲○○之全體繼承人既均
    已拋棄繼承，且其親屬會議亦未於法定期限內選定遺產管理
    人，核與上開規定相符，故聲請人二人聲請選任被繼承人甲
    ○○之遺產管理人，依法有據。
  (二)次按選任遺產管理人，法院有裁量權，應依職權選任適當之
    人為遺產管理人，如經選任確定，即有擔任遺產管理人之義
    務，而選任遺產管理人須考慮其適切性，應以熟悉相關法律
    程序，且對遺產遺債情況瞭解較深入，並對遺產之管理亦能
    為公平處理者為優先選任。民法第1185條雖規定：「無繼承
    人承認繼承時，其遺產於清償債權，並交付遺贈物後，如有
    賸餘，歸屬國庫」，然無論有無賸餘，財政部國有財產局並
    不因此當然解釋為無人承認之繼承之遺產管理人，因國有財
    產局為公產管理機關，綜理全國之國有財產業務，且國有財
    產係全體國民所有，自應維護全體國民財產之權益，若於辦
    理被繼承人遺產管理事務期間，須由國庫墊付各項費用，形
    同以國民全體之財產填補該費用，是若非確無適當之人為遺
    產管理人，遽由國有財產局擔任遺產管理人，則不僅國庫將
    遭受損害，亦有違社會公平正義原則，故不宜一概選任國有
    財產局為遺產管理人。本件被繼承人甲○○之全體繼承人既
    均已依法拋棄繼承，已如前述，在法律上已無義務就被繼承
    人之遺產再為管理；而參以遺產管理人之職務，依民法第11
    79條之規定，並非無技術性之事務理，仍須有一定學識、經
    驗之人始足任之。又拋棄繼承既屬民法賦予繼承人之權利，
    本件繼承人等均已拋棄繼承，其與被繼承人之遺產已無關聯
    ，如再選任其為遺產管理人，命其管理被繼承人之遺產，顯
    失拋棄繼承之實益，亦與拋棄繼承之立法意旨有違。本院並
    審酌具備律師身分之人，不但具有法律規定之相關專業知識
    ，行止亦受律師法之規範，倘無其他不適任原因，當為適任
    人選，而楊譜諺律師係向高雄律師公會登記願意擔任遺產管
    理人之人員，且其學識及專業經驗，應能勝任遺產管理人職
    務，誠為妥適人選，且本院徵詢楊譜諺律師之意願，其亦同
    意擔任本件遺產管理人，有電話紀錄1 份在卷可佐。從而，
    選任楊譜諺律師擔任本件被繼承人甲○○之遺產管理人，負
    責處理有關被繼承人甲○○之遺產遺債事宜。至聲請人萬泰
    商業銀行股份有限公司陳明以財政部國有財產局為遺產管理
    人一節，本院依職權選任楊譜諺律師擔任產管理人，詳如前
    述，自不受聲請人主張之拘束，附此敘明。
四、依非訟事件法第157條、第24條第1項，裁定如主文。
中　　華　　民　　國　　96　　年　　3 　　月　　29　　日
                  家事法庭法　官　范足鳳
正本係照原本作成。
如不服本裁定應於送達後10日內向本院提出抗告狀，並繳納裁判
費新台幣1,000元。
中　　華　　民　　國　　96　　年　　3 　　月　　29　　日
                          書記官　廖美玲
